臺灣高雄地方法院民事裁定
110年度消債職聲免字第147號
聲　請　人　高士楷（原名：高明宗）
　　　　　　　　　　000000000000000000000000000000000000
00000000000000000000000000000000000000000000000000
代　理　人　詹忠霖律師
相對人即債　國泰世華商業銀行股份有限公司
權人　　　　　　　　000000000000000000000000000000000000
法定代理人　郭明鑑　00000000
代　理　人　黃怡玲　000000000000000000000000000000000000
相對人即債　日盛國際商業銀行股份有限公司
權人　　　　　　　　000000000000000000000000000000000000
法定代理人　黃錦瑭　00000000
　　　　　　　　　　000000000000000000000000
　　　　　　　　　　000000000000000000000000000000000000
相對人即債　花旗(台灣)商業銀行股份有限公司
權人　　　　　　　　000000000000000000000000000000000000
0000000000000000000000000000000000000000000000000000000
法定代理人　莫兆鴻　00000000
代　理　人　陳正欽　00000000000000000000000000000000000
　　　　　　　　　　000000000000000000000000
　　　　　　　　　　00000000
相對人即債　元大商業銀行股份有限公司
權人　　　　　　　　000000000000000000000000000000000000
00000000000000000000000000000000000000000000000000000000
法定代理人　翁 健　　0000000
代　理　人　黃勝豐　00000000000000000000000000000000000
相對人即債　滙豐（台灣）商業銀行股份有限公司
權人　　　　　　　　000000000000000000000000000000000000
0000000000000000000000000000000000000000000000000000000
法定代理人　麥康裕　00000000
　　　　　　　　　　000000000000000000000000
　　　　　　　　　　000000000000000000000000000
相對人即債　台北富邦商業銀行股份有限公司
權人　　　　　　　　000000000000000000000000000000000000
法定代理人　程耀輝　00000000
　　　　　　　　　　000000000000000000000000
　　　　　　　　　　00000000000000000000000000000000000
相對人即債　上海商業儲蓄銀行股份有限公司
權人　　　　　　　　000000000000000000000000000000000000
00000000000000000000000000000000000000000000000000000000
法定代理人　林志宏　00000000
代　理　人　曹𦓻峸　000000000000000000000000000000000000
相對人即債　萬榮行銷股份有限公司
權人　　　　　　　　00000000000000000000000000000000000
法定代理人　呂豫文　00000000
　　　　　　　　　　000000000000000000000000
　　　　　　　　　　00000000
相對人即債　元大國際資產管理股份有限公司
權人　　　　　　　　00000000000000000000000000000000000
0000000000000000000000000000000000000000000000000000000
法定代理人　宋耀明　00000000
代　理　人　吳婉甄　000000000000000000000000000000000000
上列聲請人即債務人因消費者債務清理事件聲請免責，本院裁定
如下：
    主  文
聲請人即債務人高士楷（原名：高明宗）不予免責。
    理  由
一、本件聲請人（即債務人）聲請更生清算過程之基礎事實
　　聲請人於民國109年9月21日聲請清算，經本院以109年度消
    債清字第242號裁定自110年3月24日下午4時開始清算程序，
    嗣因財產不敷清償相關債務及費用，復於110年6月1日以110
    年度司執消債清字第55號裁定終結清算程序確定，普通債權
    人未同意免責等情，業經本院調閱前開案件卷證核閱無訛，
    此部分事實應堪認定。
二、本件經本院裁定終結清算程序確定，依消費者債務清理條例
    第132條、第133條、第134條之規定，本院應就聲請人是否
    應予免責（即無消債條例第133條、第134條規定之要件）進
    行審理，茲說明如下：
　㈠消債條例第133條前段
　1.本院裁定開始清算程序後，聲請人之財產及所得
　⑴聲請人之財產
　　查聲請人名下僅有2006年份汽車1部，無其他財產，109年4
    月29日、110年6月4日領取自勞工紓困生活補貼各新臺幣（
    下同）30000元，未領取其他社會補助、津貼等情，有稅務
    電子閘門財產所得調件明細表、低收入戶/中低收入戶/中低
    老年人生活津貼管理/身障者生活補助/單親家庭子女生活教
    育補助表、勞動部勞工保險局函、高雄市政府都市發展局函
    、勞動部勞動力發展署高屏澎東分署函在卷可佐（見院卷第
    7-15頁、第50頁、第52-53頁），此部分事實應堪以認定。
　⑵聲請人之所得
　　查聲請人經本院裁定開始清算程序後，其主張：目前任職力
    鑫行，因為要照顧小孩，所以工時較短，月薪為10500元等
    語（見院卷第77-78頁）。基此自110年3月24日開始清算起
    至110年11月3日本院調查期日止，以月為單位計算，聲請人
    所得（即薪資、前開110年6月領取勞工紓困補貼）總額為12
    4500元（見院卷第79頁收支計算表）。
　2.本院裁定開始清算程序後，聲請人之支出
　⑴最低生活費之計算基準
　　依行政院衛生福利部社會司公告107、109、110年度高雄市
    最低生活費為9789元、13099元、13341元，又依修正後消債
    條例第64條之2第1項、第2項之規定，聲請人、受扶養者之
    最低生活費用應以前開高雄市每月最低生活費用金額1.2倍
    計算，係自修法後以1.2倍計算，因此前揭各該年度，最低
    生活費金額為12941元、15719元、16009元，並以此金額做
    為最低生活費計算基準數額。
　⑵聲請人之最低生活費
　　查聲請人稱：其與太太、小孩同住於岳母名下房屋，小孩扶
    養費由太太負擔，而且政府有減免小孩的學費，我的健保費
    則由太太支付，每月支出生活費金額控制在9000元等語（見
    院卷第77-78頁），而聲請人主張每月最低生活費支出為900
    0元已低於前開金額，應可採認。因此，自110年3月24日開
    始清算起至110年11月3日本院調查期日止，以月為單位計算
    ，聲請人支出之最低生活費總額為81000元（見院卷第79頁
    收支計算表）。
　3.本院裁定開始清算程序後，聲請人之所得餘額
　　綜上，聲請人前開所得總額扣除個人最低生活費總額後，尚
    有餘額43500元（見院卷第79頁收支計算表）。　
　㈡消債條例第133條後段
　1.聲請清算前2年期間，聲請人之可處分所得餘額
　　查聲請人陳稱：聲請清算前2年起迄今，我都任職於力鑫行
    ，月薪均為10500元，每月個人支出控制在9000元，小孩扶
    養費、我的健保費都由太太負擔等語（見院卷第27-28頁）
    ；再參以聲請人於109年6月領取勞工紓困補貼30000元乙節
    已說明如前，是以依目前調查所得證據，堪認聲請人於聲請
    清前2年期間，其可處分所得（薪資、前開領取勞工紓困補
    貼）總額為292500元，扣除個人必要生活費總額225000元後
    ，尚有餘額67500元等情（見院卷第80頁）。
　2.普通債權人於清算程序中受償狀況
　　查普通債權人於清算程序中均未受償乙節，有110年司執消
    債清字第55號裁定、債權表在卷可參（無擔保暨無優先債權
    總額4352672元、劣後債權134754元；見院卷第2頁、司執消
    債清字卷第85-86頁）。
　3.小結
　　據上，可認聲請人於本院裁定開始清算程序後，其所得總額
    扣除個人最低生活費總額後仍有餘額，且普通債權人受分配
    總額（0元）低於聲請清算前2年期間之可處分所得餘額，應
    已符合消債條例第133條所規定不免責事由。
　㈡消債條例第134條部分
　　查聲請人並無出國紀錄，有入出境查詢表在卷可參（見院卷
    第6頁），本院復查無聲請人有消費者債務清理條例第134條
    所列其他各款應不免責事由，且債權人亦未提出聲請人有何
    符合消債條例第134條各款所規定之事證供本院參酌，故應
    認債務人並無消債條例第134條所定不免責事由之存在。
三、綜上所述，債務人既有消債條例第133 條不應免責之事由，
    復未經普通債權人全體同意其免責，揆諸首揭規定，本件聲
    請人應不免責，爰裁定如主文。
四、另債務人因消債條例第133 條之情形，受不免責之裁定確定
    後，繼續清償達該條規定之數額，且各普通債權人受償額均
    達其應受分配額時，依消債條例第141 條之規定，債務人得
    再聲請法院裁定免責。又法院為不免責之裁定確定後，債務
    人繼續清償債務，而各普通債權人受償額均達其債權額之20
    % 以上者，依消債條例第142 條規定，可再行聲請法院裁定
    免責，附此敘明。
中　　華　　民　　國　 110　　年　　11　　月　　29　　日
              　　民事庭　　法　官　賴寶合
上為正本係照原本作成
如不服本裁定，應於裁定送達後10日內，以書狀向本院提出抗告
，並繳納抗告費新臺幣1千元
中　　華　　民　　國　 110　　年　　11　　月　　29　　日
  　                        書記官　胡美儀
附錄
一、債務人繼續清償得聲請法院裁定免責之規定：
　　消費者債務清理條例第141條
　　債務人因第 133 條之情形，受不免責之裁定確定後，繼續
　　清償達該條規定之數額，且各普通債權人受償額均達其應受
　　分配額時，得聲請法院裁定免責。　　
    消費者債務清理條例第142條
　　法院為不免責或撤銷免責之裁定確定後，債務人繼續清償債
　　務，而各普通債權人受償額均達其債權額之 20% 以上者，
　　法院得依債務人之聲請裁定免責。
二、債務人嗣後聲請裁定免責時，須繼續清償各普通債權之最低
    應受分配額。